【裁判字號】    89,易,4801
【裁判日期】    900410
【裁判案由】    竊盜等
【裁判全文】
臺灣高雄地方法院刑事判決                        八十九年度易字第四八一號
    公  訴  人  臺灣高雄地方法院檢察署檢察官
    被      告  丙○○
    選任辯護人  曾永霖
右列被告因竊盜等案件，經檢察官提起公訴（八十九年度偵字第三二三七、一六五一
三號），本院判決如左：
    主  文
丙○○收受贓物，處有期徒刑壹年貳月。又對於公務員依法執行職務時，施強暴，處
有期徒刑壹年。又攜帶兇器毀壞門扇於夜間侵入住宅竊盜，處有期徒刑貳年陸月，並
應於刑之執行前，令入勞動場所強制工作，其期間參年，小型尖嘴鉗壹把、闊嘴鉗貳
把、小型照明燈貳支、白色背包壹個，均沒收。應執行有期徒刑肆年伍月，並應於刑
之執行前，令入勞動場所強制工作，其期間參年，小型尖嘴鉗壹把、闊嘴鉗貳把、小
型照明燈貳支、白色背包壹個，均沒收。
    事  實
一、丙○○曾有毒品、強盜及多次竊盜前科，猶不知悔改，竟於民國八十九年一月三
    十日晚上十一時許，在高雄市翠屏夜市場附近，明知「黃正順」 (年籍、住址均
    不詳）之成年男子所交付之懸掛Ｐ三─二四一六號、引擎號碼00000000
    000000號賓士牌自用小客車，係來路不明之贓物，仍收受後供己使用。嗣
    於翌日 (三十一日）凌晨一時十分許，丙○○前往高雄市○○區○○路四００巷
    一號前，即其所停放上開汽車位置而欲駕車離去時，為高雄市政府警察局刑警大
    隊警員許廷法、蔡建偉、洪登貴三人發覺，經許廷法三人上前出示證件並準備盤
    查時，丙○○竟另行起意，駕駛上開汽車衝撞許廷法三人及洪登貴所駕駛之車牌
    號碼Ｄ７─五０五七號自用小客車 (毀損部分未據告訴），以便逃離現場，許廷
    法等人見狀，即迅速跳離該處，並開槍示警，嗣丙○○所駕駛之汽車撞上路旁之
    安全島 (毀損部分亦未據告訴）並熄火後，許廷法等人始上前將丙○○捕獲，並
    扣得其所有供犯罪所用及預備供犯罪所用之小型尖嘴鉗一把、闊嘴鉗兩把、小型
    照明燈二支、白色背包一個。
二、丙○○復意圖為自己不法之所有，於八十九年五月八日凌晨二時許，以其所有客
    觀上足對人之生命、身體、安全構成威脅，可供兇器使用之螺絲起子及扳手鉗各
    一支，至高雄市左營區○○○路一０七六號乙○○住處，先以螺絲起子撬開一樓
    鐵門及玻璃門，再以扳手鉗將木門之喇叭鎖予以破壞後，侵入乙○○居住之二、
    三樓竊得皮包乙個〔內有新台幣（下同）四萬餘元〕、手錶一只、行動電話乙支
    。嗣經警於二樓鐵櫃內之信封上採得指紋二枚，經送內政部警政署刑事警察局鑑
    定結果，發現與丙○○之右食指與右拇指之指紋相同，始查知丙○○涉有上開犯
    行。
三、案經高雄市政府警察局及高雄市政府警察局左營分局移送臺灣高雄地方法院檢察
    署檢察官偵查起訴。
    理  由
一、訊據被告丙○○對曾駕駛上開賓土汽車為警查獲，並於八十九年五月八日凌晨二
    時許，侵入被害人乙○○住處，竊取皮包一只等犯行，固不否認，惟矢口否認有
    收受贓物及妨害公務之犯行，辯稱：伊向「黃正順」借用上開汽車時，並不知是
    贓車，且警察上前盤查時係穿著便衣，未出示證件表明身分，伊害怕才開車逃離
    現場，只撞上安全島，未衝撞警察云云。經查：
（一）被告於八十九年五月八日凌晨二時許，侵入被害人乙○○住處，並竊得皮包乙
      個〔內有新台幣（下同）四萬餘元〕、手錶一只、行動電話乙支等財物之事實
      （即右揭事實二部分），已據被告於警訊、偵查及本院審理中坦承不諱，核與
      被害人乙○○於本院指述之被害情節相符（參本院卷第五十七頁以下之筆錄）
      ，復有贓物領據一紙在卷可憑，事證明確，被告此部分竊盜犯行洵堪認定。
（二）被告經警查獲之賓士汽車其所懸掛之Ｐ三─二四一六號車牌，係被害人甲○○
      於八十九年一月二十八日所失竊、另引摯號碼00000000000000
      號賓士車之車身，原領牌照Ｐ五─三一九七號，係被害人丁○○於八十九年一
      月十二日所失竊之汽車，已據被害人甲○○、丁○○二人於警訊及偵查中指述
      明確，復有贓物領據二紙在卷可憑，是該車及車牌均屬失竊之贓物無訛。被告
      雖辯稱不知該車係為贓物，該車係被告向一名「黃正順」之男子所借得等語，
      然被告既供稱不知該「黃正順」之正確年籍與住址，足證被告與該「黃正順」
      之人並非熟識，而該「黃正順」之人於此情狀下，仍將價值高昂之賓士牌汽車
      借予被告，且被告於該「黃正順」之人未提出任何證件之情況下，仍借用前開
      汽車，是被告辯稱對前開汽車無贓物認識云云，顯無可採。事證明確，被告此
      部分收受贓物之犯行，堪以定認。
（三）另被告於警員許廷法、蔡建偉、洪登貴三人出示證件並上前盤查時，被告為免
      遭逮捕，即駕駛上開汽車衝撞許廷法三人及洪登貴所有之車牌號碼Ｄ７─五０
      五七號自用小客車，經許廷法等人開槍示警後，因被告撞上路旁之安全島，始
      為警捕獲之事實，已據證人即警員許廷法到庭證述明確，復有報告書一份（參
      警卷第二二頁）及現場所拍攝之照片八張在卷可憑，是被告辯稱：不知上前盤
      查之人是警察，因欲逃離現場，才撞上安全島，無衝撞警察及車輛云云，顯無
      可採。
（四）綜上所述，被告所辯，顯屬卸責之詞，尚無可採。本案事證明確，被告犯行，
      均堪以認定。
二、按螺絲起子及扳手鉗在客觀上均具有危險性，足以殺傷人之生命、身體，為兇器
    之一種，被告攜帶螺絲起子及扳手鉗破壞他人門鎖侵入住宅竊取他人財物，核其
    所為，係犯刑法第三百二十一條第一項第一款、第二款、第三款之加重竊盜罪，
    及刑法第一百三十五條第一項妨害公務罪、第三百四十九條第一項收受贓物罪。
    其所犯三罪之間，犯意各別，行為互殊，應予分論併罰。公訴人雖未就被告所犯
    加重竊盜罪之加重條件，即毀壞門扇及攜帶兇器部分起訴，惟此部分既與其他犯
    罪部分有實質上一罪關係，自為起訴效力所及，本院自得予以審究。爰審酌被告
    曾有毒品、強盜及多次竊盜前科紀錄（有台灣高雄地方法院檢察署刑案資料查註
    紀錄表在卷可參），素行不佳，猶不知悛悔，仍收受贓物，助長竊盜之風，且於
    經警查獲時，竟對執法人員施以強暴手段，危及執法人員之人身安全，復攜帶兇
    器侵入他人住宅竊盜，危害民眾居住安寧及侵害他人財產權益，犯後未能賠償被
    害人之損失，惡性重大，並念其犯後坦承部分犯行等一切情狀，分別量處如主文
    所示之刑，並定應執行刑，以資懲儆。末查被告曾犯有多次竊盜前科，前已述明
    ，其復於不到半年內，再次觸犯右開加重竊盜犯行，顯見其有犯竊盜罪之習慣，
    爰依竊盜犯贓物犯保安處分條例第三條第一項第一款之規定，諭知於刑之執行前
    令入勞動場所強制工作三年，以資矯治。扣案之小型尖嘴鉗一把、闊嘴鉗兩把、
    小型照明燈二支、白色背包一個，係供犯罪所用及預備供犯罪所用之物，且為被
    告所有，業經被告供明在卷，爰依刑法第三十八條第一項第二款併予宣告沒收。
三、公訴意旨另以：被告意圖為自己不法之所有，於八十九年五月七日二十時許，侵
    入高雄市左營區○○○路一０七六號乙○○住處，竊取乙○○置放於保險箱內因
  辦喜事而收取之現款五十餘萬元、美金六千餘元及金飾二十一兩 (合約八十餘萬
    元）得手，因認被告尚涉有刑法第三百二十一條第一項第一款加重竊盜罪嫌云云
    ，惟查：
（一）按犯罪事實應依證據認定之，無證據不得推定其犯罪事實，刑事訴訟法第一百
      五十四條定有明文。又認定不利被告之事實，須依積極證據，苟積極證據不足
      為不利於被告事實之認定時，即應為有利於被告之認定，不必有何有利之證據
      ；事實之認定，應憑證據，如未能發現相當證據，或證據不足證明，自不能以
      推測或擬制之方法，以為裁判基礎，最高法院三十年上字第八一六號、四十年
      台上字八六號亦分別著有判例。
（二）本件公訴意旨認被告涉犯刑法第三百二十條第一項第一款之加重竊盜罪嫌，無
      非以「被害人乙○○於八十九年五月七日二十一時許，發現住處遭竊並報警後
      ，經警於失竊現場之保險箱內之信封上，採得行竊歹徒所留下之指紋二枚，經
      送內政部警政署刑事警察局鑑定結果，發現該指紋與被告丙○○之右食指與右
      拇指之指紋相同，有該局八十九年五月二十三日局紋字第五六四號鑑定書一份
      在卷可憑。是被告丙○○辯稱：未竊取被害人乙○○保險箱內之現款云云，顯
      無可採」等語為其依據。
（三）訊之被告堅決否認有此竊盜犯行，辯稱：伊僅於八十九年五月八日凌晨二時許
      ，侵入乙○○住處竊盜，伊侵入屋內時，該保險箱已遭他人破壞，其內已無錢
      財，警方所採集之現場指紋非伊竊取保險箱內之財物所留，八十九年五月七日
      晚上八時許之竊盜行為，應為他人所為等語。經查：據被害人乙○○陳稱：「
      八十九年五月七日晚上九時許，我吃完歸寧喜宴回家時，發現家中遭竊，於三
      樓臥室內之保險箱遭破壞，損失財物有辦喜事而收取之現款五十餘萬元、美金
      六千餘元及金飾二十一兩，我旋即報警處理，第一次報案時警察來我家四處查
      看，並在保險箱四周採指紋，惟未採到指紋，警方約十二點多才離開現場。翌
      日，凌晨二時許，我又發現有人侵入我住處三樓內行竊，我出聲大喊時，竊嫌
      即迅速逃離現場，第二次遭竊報案時，警方人員再度到場搜證，此次於二樓鐵
      櫃內之信封有採到二枚指紋，第一次竊賊並未翻動二樓之鐵櫃」（參本院卷第
      五七頁以下筆錄及警訊筆錄）等情觀之，警方人員所查獲之指紋並非於三樓保
      險箱內所採獲，而是於第二次遭竊之二樓鐵櫃內所採獲，是公訴人認所採獲之
      指紋，係被告行竊三樓保險箱所遺留，尚有未合。另徜被告於八十九年五月七
      日晚上八時許，果真有侵入被害人住處竊取保險箱內之財物達八十餘萬元，則
      屋主之重要財物均已被洗劫一空，被告豈會於被害人返回住處而再度行竊，甘
      冒被捕獲及留下指紋證據之理？此外，被告經警查獲後，亦未能起獲第一次遭
      竊之贓物，是被告所辯八十九年五月七日晚上八時許之竊盜行為，應為他人所
      為等語，尚堪採信，此部分不能證明被告犯罪，此外，復查無其他積極證據足
      資認定被告有此部分之犯行，原應為無罪之諭知，惟公訴意旨認此部分與前開
      有罪部分有裁判上一罪關係，爰不另為無罪之諭知，附此敘明。
據上論斷，應依刑事訴訟法第二百九十九條第一項前段，刑法第一百三十五條第一項
、第三百四十九條第一項、第三百二十一條第一項第一款、第二款、第三款、第三十
八條第一項第二款、第五十一條第五款，罰金罰鍰提高標準條例第一條前段，竊盜犯
贓物犯保安處分條例第三條第一項第一款、第四條、第五條第一項前段，判決如主文
。
中      華      民      國    九十      年      四      月      十      日
                                臺灣高雄地方法院刑事第  庭
                                    法  官  施  柏  宏
右正本證明與原本無異。
如不服本判決，應於判決送達後十日內，向本院提出上訴狀。
                                    書記官  邱  秋  珍
中      華      民      國    九十      年      四      月      十      日
附錄本判決論罪之法條：
刑法第一百三十五條第一項 (妨害公務執行及職務強制罪)
對於公務員依法執行職務時，施強暴脅迫者，處三年以下有期徒刑、拘役
或三百元以下罰金。
刑法第三百四十九條第一項
收受贓物者，處三年以下有期徒刑、拘役或五百元以下罰金。
刑法第三百二十一條 (加重竊盜罪)
犯竊盜罪而有左列情形之一者，處六月以上五年以下有期徒刑：
一  於夜間侵入住宅或有人居住之建築物、船艦，或隱匿其內而犯之者。
二  毀越門扇、牆垣或其他安全設備而犯之者。
三  攜帶兇器而犯之者。
竊盜犯贓物犯保安處分條例第三條第一項
十八歲以上之竊盜犯、贓物犯，有左列情形之一者，得於刑之執行刑，令入勞動場所
強制工作：
一、有犯罪之習慣者。
二、以犯竊盜罪或贓物罪為常業者。


司法院資訊處製作；財團法人民間司法改革基金會備份。
